【裁判字號】    99,訴,292
【裁判日期】    990528
【裁判案由】    毒品危害防制條例
【裁判全文】
臺灣基隆地方法院刑事判決               99年度訴字第292號
公  訴  人  臺灣基隆地方法院檢察署檢察官
被      告  乙○○
上列被告因毒品危害防制條例案件，經檢察官提起公訴（99年度
毒偵字第427 號），被告於準備程序進行中，就被訴事實為有罪
之陳述，經本院合議庭裁定由受命法官獨任進行簡式審判程序，
判決如下：
    主  文
乙○○施用第一級毒品，累犯，處有期徒刑陸月，如易科罰金，
以新台幣壹仟元折算壹日，扣案之第一級毒品海洛因壹包（驗餘
淨重：零點壹陸肆公克）併同無法與之完全析離之包裝袋壹只，
均沒收銷燬之。
    犯罪事實
一、乙○○前因施用第二級毒品案件，經本院以91年度毒聲字第
    208 號裁定送觀察、勒戒後，認無繼續施用毒品之傾向，於
    民國91年4 月12日釋放，並由臺灣基隆地方法院檢察署檢察
    官以90年度毒偵字第1725號為不起訴處分確定。復於前開觀
    察、勒戒執行完畢釋放後5 年內，因施用第一級毒品案件，
    經本院於94年2 月16日，以94年度訴字第24號判決判處有期
    徒刑7 月確定，並於94年11月13日執行完畢。再因施用第一
    級毒品案件，經臺灣高等法院於96年4 月12日，以96年上訴
    字第525 號判決判處有期徒刑10月確定，嗣因中華民國九十
    六年罪犯減刑條例之公布施行，由同院以96年度聲減字第50
    5 號裁定減為有期徒刑5 月確定；其後，復因施用第一級毒
    品案件，經本院於96年11月21日，以96年度訴字第931 號判
    決判處有期徒刑7 月確定，前開二案接續執行，於97年9 月
    30日執行完畢（構成累犯）。
二、詎乙○○猶未戒除毒癮，復基於施用第一級毒品海洛因之犯
    意，於99年3 月9 日下午5 時許，在其基隆市○○街68巷13
    7 號住處，以將海洛因摻水置於針筒內，以注射身體靜脈血
    管之方式，施用第一級毒品海洛因1 次。嗣於同年月10日下
    午5 時許，在上開處所前，因形跡可疑為警盤查時，主動交
    供本案施用所餘之海洛因1 小包（驗餘淨重0.164 公克），
    並於基隆市警察局第二分局員警續行詢問並採集其尿液送驗
    前，被告即主動於警詢供出上揭施用毒品海洛因之犯行，而
    悉上情。
三、案經基隆市警察局第二分局報告臺灣基隆地方法院檢察署檢
    察官偵查起訴。
    理  由
一、本件被告所犯者非為死刑、無期徒刑、最輕本刑為3 年以上
    有期徒刑之罪或高等法院管轄第一審案件，其於準備程序進
    行中，先就被訴事實為有罪之陳述，經告知其簡式審判程序
    之旨，並聽取公訴人及被告之意見後，本院依刑事訴訟法第
    273 條之1 第1 項之規定，裁定由受命法官獨任進行簡式審
    判程序，且依同法第273 條之2 規定，簡式審判程序之證據
    調查，不受第159 條第1 項、第161 條之2 、第161 條之3
    、第163 條之1 及第164 條至第170 條規定之限制，合先敘
    明。
二、前揭犯罪事實，業據被告於本院準備程序及審理時坦承不諱
    ，又經被告同意，為警查獲後所採集之尿液經送驗後，呈現
    嗎啡、可待因陽性反應，此有基隆市警察局第二分局偵辦毒
    品案件尿液檢體對照表（尿液檢體編號：99-二-127 ）台灣
    尖端先進生技醫藥股份有限公司濫用99年3 月25日藥物檢驗
    報告各乙份附卷可稽，且參之以酵素免疫分析或薄層定性分
    析等方式為初步篩檢者，檢驗結果雖有相當程度偽陽性之可
    能，然以氣（液）相層析、質譜分析之儀器為交叉確認者，
    檢驗結果出現偽陽性之機率則極低，因而具有公信力，核足
    為對涉嫌人不利之認定；尤以「毒品施用後於尿液、血液中
    可檢出之最大時限，與施用劑量、施用頻率、施用方式、施
    用者飲水量之多寡、個人體質、代謝情況、檢體收集時間點
    及所用檢測方法之靈敏度等因素有關，因個案而異。依據
    Clarke's Isolation Identification of Drugs第二版記載
    ，血液中藥物之半衰期（濃度減半所需時間）分別為古柯鹼
    0.7-1.5小時、海洛因3分鐘（其代謝物為嗎啡2-3小時）、
    嗎啡2-3小時、大麻20-36小時、安非他命12小時（當尿液偏
    酸性時，為4-8 小時）、甲基安非他命9小時、Ketamine2-4
    小時，而MDMA約8.49小時。一般於尿液中可檢出之最大時限
    ，古柯鹼為施用後1-4天、海洛因2-4天、嗎啡2-4 天、大麻
    1-10天、安非他命1-4天、甲基安非他命1-5天、MDMA1 -4天
    、MDA 1-4天、Ketamine2-4天。」此曾經行政院衛生署藥物
    食品檢驗局以92年7 月23日管檢字第0920005609號函釋在案
    ，且扣案之白色粉末1包（驗餘淨重：0.164公克），經警以
    煙毒品檢驗包試劑初步檢驗結果，呈現嗎啡、海洛因反應，
    復再送交通部民用航空局航空醫務中心以氣相層析質譜儀法
    鑑驗，亦含有海洛因成份，此有基隆市警察局第二分局安瀾
    橋派出所查獲涉嫌毒品危害防制條例毒品初步鑑驗報告單及
    交通部民用航空局航空醫務中心99年4月6日航藥鑑字第
    0992257毒品鑑定書各乙份附卷可佐，足認被告自白與犯罪
    事實相符，本件犯罪事證明確，應依法論科。
三、查海洛因係毒品危害防制條例第2 條第2 項第1 款所定之第
    一級毒品。核被告所為，係犯毒品危害防制條例第10條第1
    項之施用第一級毒品罪。被告持有第一級毒品海洛因之低度
    行為，應為施用第一級毒品之高度行為所吸收，不另論罪。
    再被告有犯罪事實欄所載之論罪科刑執行完畢情形，有臺灣
    高等法院被告前案紀錄表乙份附卷足憑，其於前案執行完畢
    後5 年內，故意再犯本件有期徒刑以上之罪，為累犯，依刑
    法第47條第1 項規定加重其刑。又被告為警盤查時，即主動
    交出本案施用所餘之海洛因1 包，並於基隆市警察局第二分
    局員警續行詢問而採集其尿液送驗前，被告即主動於警詢供
    出上揭施用毒品海洛因之犯行等情，有基隆市警察局第二分
    局刑事案件報告書及基隆市警察局第二分局調查筆錄各乙份
    在卷可稽（見臺灣基隆地方法院檢察署99年毒偵字第427 號
    卷第1 頁、第7-11頁），足認被告係於有偵查犯罪職權公務
    員未發覺犯罪前，自首其施用第一級毒品之犯行，爰依刑法
    第62條前段之規定，減輕其刑，並依法先加後減之。而起訴
    書漏未敘及被告上開自首情事，尚有未洽，併予敘明。爰審
    酌被告曾有施用毒品之前科仍不知戒除，惟犯罪後坦承犯行
    ，且所犯之施用毒品犯行乃戕害自己身心健康，並未危及他
    人等一切情狀，量處如主文所示之刑，併諭知易科罰金之折
    算標準。
四、至查獲之第一級毒品海洛因1 包（驗餘淨重：0.164 公克）
    為毒品，併同無法與之完全析離之包裝袋1 只，均應依毒品
    危害防制條例第18條第1 項前段規定宣告沒收銷燬之。
據上論斷，應依刑事訴訟法第273 條之1 第1 項、第299 條第1
項前段，毒品危害防制條例第10條第1 項，第18條第1 項前段，
刑法第11條前段、第47條第1 項、第62條前段、第41條第1 項前
段，判決如主文。
本案經檢察官甲○○到庭執行職務。
中    華    民    國    99    年    5     月    28    日
                  刑事第四庭法  官   周霙蘭
以上正本證明與原本無異。
如不服本判決應於收受送達後10日內向本院提出上訴書狀，並應
敘述具體理由；其未敘述上訴理由者，應於上訴期間屆滿後20日
內向本院補提理由書(均須按他造當事人之人數附繕本)「切勿逕
送上級法院」。
中    華    民    國    99    年    5     月    28    日
                            書記官   莊智凱
附錄論罪法條：
毒品危害防制條例第10條
施用第一級毒品者，處 6 月以上 5 年以下有期徒刑。
施用第二級毒品者，處 3 年以下有期徒刑。

司法院資訊處製作；財團法人民間司法改革基金會備份。
